【裁判字號】    90,交抗,459
【裁判日期】    901212
【裁判案由】    違反道路交通管理處罰條例
【裁判全文】
臺灣高等法院刑事裁定                              九十年度交抗字第四五九號
    抗  告  人
    即受處分人  甲○○
右抗告人因違反道路交通管理處罰條例案件，不服臺灣台北地方法院九十年交聲字第
三三七號，中華民國九十年十月十五日裁定，提起抗告，本院裁定如左：
    主  文
抗告駁回。
    理  由
一、按汽車駕駛人有飲酒後其吐氣所含酒精成份超過每公升０‧二五毫克以上之情形
    者，不得駕車，又汽車駕駛人駕駛汽車有酒精濃度過量情形者，處新臺幣六千元
    以上一萬二千元以下罰鍰，並當場禁止其駕駛及吊扣其駕駛執照六個月，道路交
    通安全規則第一百十四條第二款、修正前道路交通管理處罰條例第三十五條第一
    項第一款及第六十三條第一項第三款分別定有明文。又道路交通管理處罰條例雖
    於九十年一月十七日總統令修正公布第三十五條，提高罰鍰金額至新臺幣一萬五
    千元以上六萬元以下，並當場禁止其駕駛及吊扣其駕駛執照一年，自同年六月一
    日起施行，惟因交通違規裁罰案件之性質，係道路交通主管機關本於職權就個別
    交通違規行為所為裁罰之決定而對外直接發生法律效果之單方行政行為，按實體
    從舊程序從新原則，本件仍應適用行為時即修正前之道路交通管理處罰條例，併
    此敘明，行政法院五十六年度判字第八十一號判例可資參照。
二、抗告意旨略以：抗告人於酒後，因恐駕車將遭警方取締，乃電請友人王育南前來
    駕駛抗告人之車，而停於永吉路、松信路口，伊即在該車內休息，並未駕車，竟
    仍遭警方施以酒測，而伊於申訴紀錄表內所坦承之「不勝酒力」等情，與嗣後於
    聲明異議狀中所稱由友人協助將車駛往停車之處等事實，並無矛盾之處，又證人
    與伊有親朋關係，未必影響證人證詞之真實性，且本件為行政處分，抗告人並無
    適當之機會為應行之表達，原裁定認伊之辯解為前後矛盾並以證人為伊之友人且
    為聲明異議時始行提出者，遽為不利抗告人之判斷，尚難昭服，爰請求撤銷原裁
    定云云。
三、經查：（一）、本件抗告人即受處分人甲○○（以下簡稱抗告人）於八十九年十
    月卅日清晨七時廿分許，駕駛車牌ＮＱ－２５３號營業小客車，沿雙向四車道之
    臺北市○○路（南側）外線車道由西往東方向行駛，途經永吉路、松信路有燈光
    號誌交岔路口，適遇紅燈號誌停駛在外線車道（為該車道之第二輛車），迨燈光
    號誌變為准許車輛通行之綠燈號誌時，竟在車內駕駛座打盹睡著而未起步前駛，
    適為在該交岔路口執行交通疏導勤務之臺北市政府警察局信義分局交通分隊員警
    童子威發覺有異，上前叫醒抗告人並指揮其靠邊受檢，因抗告人身上有濃厚酒味
    ，經檢測其吐氣所含酒精成份每公升０‧四九毫克，經員警童子威認其有違反修
    正前之道路交通管理處罰條例第三十五條第一項第一款「駕駛汽車酒精濃度過量
    」之情形，當場掣單（北市警交大字第ABV038164號）舉發並指定應到案日期
    （八十九年十一月十五日），因抗告人拒絕收受該紙舉發違規通知單，經童警員
    記明其事由，依違反道路交通管理事件統一裁罰標準及處理細則第十一條第一項
    第一款規定，視為抗告人已收受該紙舉發違規通知單等情，業經原審傳訊證人童
    子威證述明確（參原審刑事卷宗第三二頁），且有抗告人吐氣所含酒精成份每公
    升０‧四九毫克之酒精測試成果表影本、舉發單、台北市政府警察局信義分局書
    函、台北市交通事件裁決所書函各一紙在卷足憑，況查交通警察掣單舉發違反道
    路交通管理處罰條例所列之違規事實，本質上為行政處分，係公務員基於職務上
    之權力，依法就特定之具體事件所為之具公法上效果之單方行政行為，基於公務
    員為公法上行為具有公信力之原則，該行政行為當可被推定為真正，其據以依法
    處分之事實認定亦為正確無誤；（二）、抗告人初於九十年三月九日向原處分機
    關提出之「申訴紀錄表」內，坦承其「不勝酒力，於是停在永吉路松信路口，在
    車內休息，於早上七點多，員警前來把我叫醒，同時測試酒精濃度超量」等語，
    其後於「聲明異議狀」內，則改稱：「異議人係於是日凌晨與友人在卡拉ＯＫ店
    唱歌，因已飲酒，乃由未飲酒之友人王育南駕車，迨駛至永吉路松信路口時，異
    議人以清晨該處叫車之客人較多，乃要求停於該路口之路邊，隨後王育南即先行
    離去」等語，惟抗告人於原審調查中則又改稱：「我打電話請友人（王育南）到
    新店來開我車子載我回家，結果把我放在永吉路松信路口停車，朋友（王育南）
    見我很累，叫我在車上睡覺，因為是違規停車，所以第二天早上警察叫我起來將
    車開走，仍然進行酒測」云云。核其先後三次所辯，相互矛盾，並與證人王育南
    於原審調查中證述：「八十九年十月卅日凌晨一時許，我還在外面駕駛計程車營
    業，當時接到他（指抗告人）的電話‧‧‧當時我駕車行經臺北市○○路近永吉
    路口靠邊停車，坐其他計程車到新店市○○路通用電子公司對面，開他的車載他
    回家，但是因為他住內湖‧‧‧他叫我將他的車就停在我原先停放車子附近路邊
    讓他休息‧‧‧我就將他的車停在永吉路（市○○道下橋匝道旁）往前接近松信
    路口約五公尺路邊，我將他車子沒有緊靠路邊停車，那個地方是紅線違規停車，
    請他在車上休息，以後我就離開了」等語證述情節不符，抗告人之辯解無法信為
    實在，證人王育南為抗告人之友人，其證詞難免偏頗亦不足盡信。是抗告人顯有
    酒後駕駛汽車之行為，且斯時其呼氣酒精濃度達每公升０‧四九毫克，已逾上開
    得駕車之酒精濃度限制，嗣因抗告人未依規定自動繳納罰鍰，亦未依規定到案聽
    候裁決，原處分機關依道路交通管理處罰條例第三十五條第一項第一款及違反道
    路交通管理事件統一裁罰標準及處理細則第四十四條第一項規定，於九十年四月
    四日逕行從重裁處新臺幣一萬二千元罰鍰及吊扣其駕駛執照六個月之處分，即無
    不合，原裁定據以認抗告人有酒後駕車之違規事實，並駁回其對該裁決之異議，
    經核並無違誤。抗告人猶執陳詞，指摘原裁定不當，為無理由，應予駁回。
據上論斷，應依道路交通案件處理辦法第二十五條、第二十六條，刑事訴訟法第四百
十二條，裁定如主文。
中      華      民      國    九十      年    十二      月     十二     日
                              臺灣高等法院刑事第十五庭
                                  審判長法  官  房  阿  生
                                        法  官  雷  元  結
                                        法  官  鄧  振  球
右正本證明與原本無異。
不得再抗告。
                                        書記官  洪  秋  帆
中      華      民      國    九十      年     十二     月      十三    日


司法院資訊處製作；財團法人民間司法改革基金會備份。
